---
title: Weak Verbs II
layout: default
---

# Weak verbs: conjugations 3, and the preterite-present

## The third conjugation

This conjugation is a blend of words that contain the _-ja_ infix and words that have lost the infix altogether and conjugate more like _kalla_. Many conjugations have also undergone contraction. The best way to associate yourself with verbs of this type is to simply associate yourself with the conjugations of each verb as you learn them. We will go over the conjugations of some of the most common of these verbs here.

### Indicative

Person | Present | Past
---|---|---
ek | dugi | dugða
þú | dugir | dugðir
hon | dugir | dugði
vér | dugum | dugðum
þér | dugið | dugðuð
þeir | duga | dugðu

### Subjunctive

Person | Present | Past
---|---|---
ek | duga | dygða
þú | dugir | dygðir
hon | dugi | dygði
vér | dugim | dygðim
þér | dugið | dygðið
þeir | dugi | dygði

### Mediopassive indicative

Person | Present | Past
---|---|---
ek | dugumk | dugðumk
þú | dugisk | dugðisk
hon | dugisk | dugðisk
vér | dugumsk | dugðumsk
þér | dugizk | dygðuzk
þeir | dugask | dygðusk

### Mediopassive subjunctive

Person | Present | Past
---|---|---
ek | dugumk | dygðumk
þú | dugisk | dygðisk
hon | dugisk | dygðisk
vér | dugimsk | dygðimsk
þér | dugizk | dygðizk
þeir | dugisk | dygðisk

* Infinitive--duga
* Present Participle--dugandi, dugandisk
* Past Participle--dugaðr, dugazk

Other verbs of this class include, 

* [vaka](https://en.wiktionary.org/wiki/vaka#Old_Norse)
* [horfa](https://en.wiktionary.org/wiki/horfa#Old_Norse)
* [lifa](https://en.wiktionary.org/wiki/lifa#Old_Norse)
* [trúa](https://en.wiktionary.org/wiki/tr%C3%BAa#Old_Norse)
* [þora](https://en.wiktionary.org/wiki/%C3%BEora#Old_Norse)

The conjugation for [segja](https://en.wiktionary.org/wiki/segja#Old_Norse) is of this type but preserves the _-ja_ infix. The pattern is as follows. Compare this conjugation with that of [telja](https://en.wiktionary.org/wiki/telja#Old_Norse), which is a weak verb, conjugation one. The differences are expressed in the mediopassive indicative.

### Indicative

Person | Present | Past
---|---|---
ek | segi | sagða
þú | sigir | sagðir
hon | sigir | sagði
vér | segjum | sǫgðum
þér | segið | sǫgðuð
þeir | segja | tǫlðu

### Subjunctive

Person | Present | Past
---|---|---
ek | segja | segða
þú | segir | segðir
hon | segi | segði
vér | segim | segðim
þér | segið | segðið
þeir | segi | segði

### Mediopassive indicative

Person | Present | Past
---|---|---
ek | segjumk | sǫgðumk
þú | segisk | sagðisk
hon | segisk | sagðisk
vér | segumsk | sǫgðumsk
þér | segizk | sǫgðuzk
þeir | segjask | sǫgðusk

### Mediopassive subjunctive

Person | Present | Past
---|---|---
ek | segjumk | segðumk
þú | segisk | segðisk
hon | segisk | segðisk
vér | segimsk | segðimsk
þér | segizk | segðizk
þeir | segisk | segðisk

* Infinitive--segja
* Present Participle--segjandi, segjandisk
* Past Participle--sagðr, sagzk

 

### Indicative

Person | Present | Past
---|---|---
ek | tel | talða
þú | telr | talðir
hon | telr | talði
vér | teljum | tǫlðum
þér | telið | tǫlðuð
þeir | telja | tǫlðu

### Subjunctive

Person | Present | Past
---|---|---
ek | telja | telða
þú | telir | telðir
hon | teli | telði
vér | telim | telðim
þér | telið | telðið
þeir | teli | telði

### Mediopassive indicative

Person | Present | Past
---|---|---
ek | teljumk | tǫlumk
þú | telsk | talðisk
hon | telsk | talðisk
vér | teljumk | tǫlðumk
þér | telizk | tǫlðusk
þeir | teljask | tǫlðusk

### Mediopassive subjunctive

Person | Present | Past
---|---|---
ek | telumk | telðumk
þú | telisk | telðisk
hon | telisk | telðisk
vér | telimk | telðimk
þér | telizk | telðizk
þeir | telisk | telðisk

* Infinitive--telja
* Present Participle--teljandi, teljandisk
* Past Participle--tal(i)ðr, tal(i)zk

Another verb of this variety, [hafa](https://en.wiktionary.org/wiki/hafa#Old_Norse), is of this variety but contains a very interesting irregular vowel mutation.

### Indicative

Person | Present | Past
---|---|---
ek | hefi | hafða
þú | hefir | hafðir
hon | hefir | hafði
vér | hǫfum | hǫfðum
þér | hafið | hǫfðuð
þeir | hafa | hǫfðu

### Subjunctive

Person | Present | Past
---|---|---
ek | hafa | hefða
þú | hafir | hefðir
hon | hafi | hefði
vér | hafim | hefðim
þér | hafið | hefðið
þeir | hafi | hefði

### Mediopassive indicative

Person | Present | Past
---|---|---
ek | hǫfumk | hǫfumk
þú | hefsk | hafðisk
hon | hefsk | hafðisk
vér | hǫfumsk | hǫfðumsk
þér | hafizk | hǫfðuzk
þeir | hafask | hǫfðusk

### Mediopassive subjunctive

Person | Present | Past
---|---|---
ek | hafumk | hefðumk
þú | hafisk | hefðisk
hon | hafisk | hefðisk
vér | hafimsk | telðimsk
þér | hafizk | hefðizk
þeir | hafisk | hefðisk

* Infinitive--hafa
* Present Participle--hafandi, hafandisk
* Past Participle--hafðr, hafzk

## Preterite present verbs and modals

This category of verb exists throughout the Germanic languages and is comprised of verbs that display a strong past tense formation in the present tense. It has been hypothesized that a class of Proto-Indo-European verbs shifted their past tense form to the present tense in Proto-Germanic. When this happened, the resulting verb adopted a weak conjugation. This category of verb is populated by verbs that can function as auxiliaries, and the modal verbs, which we will look at below. A common preterite present verb is [eiga](https://en.wiktionary.org/wiki/eiga#Old_Norse). This is another irregular verb that can pose some difficulty in your reading.

### Indicative

Person | Present | Past
---|---|---
ek | á | átta
þú | átt | áttir
hon | á | átti
vér | eigum | áttum
þér | eiguð | áttuð
þeir | eigu | áttu

### Subjunctive

Person | Present | Past
---|---|---
ek | eiga | átta
þú | eigir | áttir
hon | eigi | átti
vér | eigim | áttim
þér | eigið | áttið
þeir | eigi | átti

* Infinitive--eiga
* Present Participle--eigandi
* Past Participle--átt

Another verb like _eiga_ with an irregular conjugation is [vita](https://en.wiktionary.org/wiki/vita#Old_Norse), "to know."

### Indicative

Person | Present | Past
---|---|---
ek | veit | vissa
þú | veitzt | vissir
hon | veit | vissi
vér | vitum | vissum
þér | vituð | vissuð
þeir | vitu | vissu

### Subjunctive

Person | Present | Past
---|---|---
ek | vita | vissa
þú | vitir | vissir
hon | viti | vissi
vér | vitim | vissim
þér | vitið | vissið
þeir | viti | vissi

* Infinitive--vita
* Present Participle--vitandi
* Past Participle--vitaðr

The modal verbs are all share preterite present, which might give us a clue as to how and why this category may have developed. The verb formation may have developed from a class of stative verbs, that is verbs that describe an unchanging state of a subject. There are three modal conjugations. 

The first of these conjugations are exemplified by [kunna](https://en.wiktionary.org/wiki/kunna#Old_Norse), "to be able to." 

### Indicative

Person | Present | Past
---|---|---
ek | kann | kunna
þú | kannt | kunnir
hon | kann | kunni
vér | kunnum | kunnum
þér | kunnuð | kunnuð
þeir | kunnu | kunnu

### Subjunctive

Person | Present | Past
---|---|---
ek | kunna | kunna
þú | kunnir | kunnir
hon | kunni | kunni
vér | kunnim | kunnim
þér | kunnið | kunnið
þeir | kunni | kunni

* Infinitive--kunna
* Present Participle--kunnandi
* Past Participle--kunnaðr

The other modals that conjugate very similarly to _kunna_ are [unna](https://en.wiktionary.org/wiki/unna#Old_Norse), "to love," and [þurfa](https://en.wiktionary.org/wiki/%C3%BEurfa#Old_Norse), "to need."

Take a look at the conjugation for [muna](https://en.wiktionary.org/wiki/muna#Old_Norse), "to remember."

### Indicative

Person | Present | Past
---|---|---
ek | man | munda
þú | mant | mundir
hon | man | mundi
vér | munum | mundum
þér | munuð | munduð
þeir | munu | mundu

### Subjunctive

Person | Present | Past
---|---|---
ek | muna | mynda
þú | munir | myndir
hon | muni | mundi
vér | munim | myndim
þér | munið | myndið
þeir | muni | myndi

* Infinitive--muna
* Present Participle--mundandi
* Past Participle--munað

Another modal like this is [munu](https://en.wiktionary.org/wiki/munu#Old_Norse). This verb, which means, "will," or, "must," is etymologically related to _muna_. Note the conjugation carefully so you don't get these two words confused. 

The third conjugation pattern for the models is exemplified by [mega](https://en.wiktionary.org/wiki/mega#Old_Norse), "be able." 

### Indicative

Person | Present | Past
---|---|---
ek | má | mátta
þú | mátt | máttir
hon | má | mátti
vér | megum | máttum
þér | meguð | máttuð
þeir | megu | máttu

### Subjunctive

Person | Present | Past
---|---|---
ek | mega | mætta
þú | megir | mættir
hon | megi | mætti
vér | megim | mættim
þér | megið | mættið
þeir | megi | mætti

* Infinitive--mega
* Present Participle--megandi
* Past Participle--mátt

Now compare this conjugation with the conjugation for _eiga_ above. An earlier form of the past subjunctive is actually, _ætta, ættir, ætti..._ So, _eigi_ actually shares the same pattern.

Another modal that follows this pattern is, [kná](https://en.wiktionary.org/wiki/kn%C3%A1#Old_Norse), "to know," or, "be able." This is cognate with English, _know_. This is an old word that was falling out of usage, as it's lexical range was being taken over by other modal verbs. You will not find it very often, except in poetry.




